【裁判字號】    97,台上,5982
【裁判日期】    971121
【裁判案由】    偽造文書
【裁判全文】
最高法院刑事判決            九十七年度台上字第五九八二號
上  訴  人  台灣高等法院台中分院檢察署檢察官
上  訴  人
即  被  告  甲○○
            乙○○
上二人共同
選任辯護人  林萬生律師
上列上訴人等因被告等偽造文書案件，不服台灣高等法院台中分
院中華民國中華民國九十五年一月十九日第二審判決（九十四年
度上訴字第二二六七號，起訴案號：台灣台中地方法院檢察署九
十三年度偵字第七一二四號），提起上訴，本院判決如下：
    主  文
上訴駁回。
    理  由
按刑事訴訟法第三百七十七條規定，上訴於第三審法院，非以判
決違背法令為理由，不得為之。是提起第三審上訴，應以原判決
違背法令為理由，係屬法定要件。如果上訴理由書狀並未依據卷
內訴訟資料，具體指摘原判決不適用何種法則或如何適用不當，
或所指摘原判決違法情事，顯與法律規定得為第三審上訴理由之
違法情形不相適合時，均應認其上訴為違背法律上之程式，予以
駁回。本件原判決認定上訴人即被告甲○○、乙○○有原判決事
實欄所載犯行，係依憑被告等於第一審、原審自白，核與告訴代
理人洪銘君、林鴻文指訴及證人邱建穎證述情節相符，並有雄獅
旅行社股份有限公司（下稱雄獅旅行社）授權書六份、中華電信
北台中營運處業務中心傳真單一份、聲明書、雄獅旅行社民國九
十三年十二月二十八日（九三）雄獅總字第０一六號函及函附持
卡消費資料、內政部警政署入出境管理局九十四年一月十二日境
信雲字第０九一０二四二一九０號函及函附被告等於九十一年及
九十二年間入出境紀錄表、中華航空公司地勤服務處九十四年五
月二十五日第二００五ＴＺ００四三０號函及函附之機票影本、
中國國際商業銀行（下稱中國商銀）信用卡申請書、對帳單查詢
列印單、簽帳單、授權書在卷可稽。因而撤銷第一審之科刑判決
，改判依牽連犯關係從一重論處甲○○、乙○○共同連續行使偽
造私文書足以生損害於他人罪刑。已敘述其所憑之證據及其認定
之理由。所為論敘，俱有卷存之證據資料可資覆按，從形式上觀
察，並無判決違背法令之情形存在。上訴意旨檢察官略以：（一
）被告雖經自白，仍應調查其他必要之證據，以察其與事實是否
相符，苟無法證明其與事實相符，即不得採為判斷事實之根據。
原審依據被告等自白及中國商銀所提供之資料，認定被告等以「
0000000000000000」號信用卡消費四八筆，金
額共計新台幣（下同）十一萬一千九百七十九元；以「0000
000000000000」號信用卡消費五三筆，金額共計十
二萬六千五百六十三元，惟依財團法人聯合信用卡處理中心（下
稱聯合信用卡中心）所附之消費明細表顯示：「0000000
000000000」號信用卡，有四一筆消費，金額共計八萬
九千零十八元；「0000000000000000」號信用
卡，有五０筆消費，金額共計十一萬五千五百九十三元；二者並
非一致，原審未調查其他必要證據以查明事實，有應調查之證據
未予調查之違法。（二）卷附中國商銀卡號「00000000
00000000」信用卡冒用證明記載：編號二十七、四十七
、四十八，消費金額各為七百八十元、七千四百七十三元、六千
六百三十九元，然原判決附表二（下稱附表二）將該等金額分別
記載為七百三十元、七千四百七十二元、六千六百三十八元，與
所憑之證據不符，有證據上理由矛盾之違法。且原判決事實記載
消費金額，原判決附表一（下稱附表一）為十二萬六千五百六十
三元，附表二為十一萬一千九百七十九元，合計金額應為二十三
萬八千五百四十二元，原判決卻載為二十三萬八千六百四十二元
，亦有違誤等語。被告等略以：（一）雖檢察官上訴書記載於九
十四年九月二十八日收受第一審判決正本，然檢察官送達理應於
九十四年九月二十一日前完成，檢察官提起第二審上訴是否逾期
，並無送達憑證可考，原審未予詳查，顯有未當。（二）被告等
均屬初犯，犯後坦承犯行，就未付簽帳費部分亦如數繳清，並與
被害人劉權達成和解，被害人丙○○亦表示不予追究，且乙○○
家中尚有罹患重病之母親、胞妹待其照顧，所受刑之宣告，顯以
暫不執行為適當，原審未加審酌，遽行撤銷第一審緩刑之宣告，
於法未合云云。經查：（一）證據之取捨與證據之證明力如何，
均屬事實審法院得自由裁量、判斷之職權；苟其此項裁量、判斷
，並不悖乎通常一般之人日常生活經驗之定則或論理法則，又於
判決內論述何以作此判斷之心證理由者，即不得任意指摘為違法
，而據為提起第三審上訴之合法理由。原判決事實認定被告等持
冒用丙○○、劉權名義之信用卡，至如附表一、二所示之各信用
卡特約商店簽卡消費，計消費金額附表一為十二萬六千五百六十
三元、附表二為十一萬一千九百七十九元，合計為二十三萬八千
六百四十二元等情，業於理由敘明係依被告等於第一審、原審自
白及中國商銀提供之信用卡偽冒案件冒用證明、對帳單查詢列印
（原判決分別記載為冒用明細、對帳查詢列印單）為依據。雖依
聯合信用卡中心所附之消費明細表所示，「000000000
0000000」號信用卡，有四一筆消費，金額共計八萬九千
零十八元；「0000000000000000」號信用卡，
有五０筆消費，金額十一萬五千五百九十三元。核與原判決所認
定附表一（即0000000000000000號信用卡）消
費五三筆，金額共計十二萬六千五百六十三元；附表二（即00
00000000000000號信用卡）消費四八筆，金額共
計十一萬一千九百七十九元不符。然依中國商銀0000000
000000000號信用卡偽冒案件冒用證明所載，該信用卡
於九十二年四月十九日至同年月二十三日間，在印尼ＪＡＫＡＲ
ＴＡ處另有六筆消費，金額共計二萬零八百零八元。再依卷附被
告等出入境紀錄表所示，乙○○於九十二年四月十九日出境，同
月二十五日入境。而被告等於第一審坦承有起訴書所載之犯罪事
實；且起訴書即以中國商銀提供之信用卡偽冒案件冒用證明、及
對帳單查詢列印為附件。足見上開於印尼地區六筆簽卡消費，應
係乙○○所為。然聯合信用卡中心消費明細表卻未將上開六筆消
費計算在內，自以中國商銀提供之冒用證明及對帳單查詢列印記
載為完整。原判決據為被告等自白之補強證據，認定被告等有附
表一、二所示之簽卡消費，核無違背證據法則，亦無檢察官上訴
所指調查未盡之違法。（二）刑事判決之文字，如有顯係誤寫而
不影響全案情節與判決本旨者，已經宣示或送達後，仍可由原判
決之法院依聲請或本於職權以裁定更正之，此等因筆誤而生之錯
誤，既得以裁定更正，即無違背法令可言。查中國商銀0000
000000000000號信用卡偽冒案件冒用證明記載：編
號二十七（金額）七百八十元；編號四十七（金額）七千四百七
十三元；編號四十八（金額）六千六百三十九元，而附表二記載
為：編號二十七（金額）七百三十元；編號四十七（金額）七千
四百七十二元；編號四十八（金額）六千六百三十八元，固有錯
誤，另原判決事實欄第三頁第三、四行記載：「……計消費金額
附表一部分為十二萬六千五百六十三元，附表二部分為十一萬一
千九百七十九元，合計二十三萬八千六百四十二元」，應係「二
十三萬八千五百四十二元」之誤。惟此均顯係判決文字之誤寫，
並不影響全案情節與判決本旨，原審得依聲請或本於職權裁定更
正之，自不能指為有證據上理由矛盾之違誤。（三）刑事訴訟法
第三百四十九條規定：上訴期間為十日，自送達判決後起算。但
判決宣示後送達前之上訴，亦有效力。本件檢察官係於九十四年
十月四日對第一審判決提起上訴，而依卷附送達證書所載，檢察
官於九十四年十月十二日收受第一審判決（見原審卷第四頁），
已在提起上訴之後。惟第一審係於九十四年九月十四日宣判，則
檢察官於宣示後送達前上訴，依上開法條規定，自屬合法上訴，
並無被告等所指之違法。（四）緩刑之宣告，除應具備一定之條
件外，並須有可認為以暫不執行為適當之情形，始得為之，亦屬
法院得依職權自由裁量之事項，當事人不得以原審未諭知緩刑指
為違背法令。原審審酌被告等於警詢、偵查中均矢口否認犯行，
心存僥倖，所犯嚴重危害劉權、丙○○之信用，消費次數並達一
０一次，金額計二十三萬八千六百四十二元，惡性非輕，及尚未
與丙○○達成和解，因認第一審諭知緩刑不當，要無不合。至被
告等犯罪後坦認罪行，頗具悔意，並已繳清簽帳款項等情，均非
認有以暫不執行為適當之事由。原判決因而撤銷第一審緩刑宣告
，核屬原審量刑職權之合法行使，亦無被告等所指判決理由矛盾
之違誤。其餘上訴意旨，無非係對事實審法院採證認事之職權行
使及原審已調查、判決理由已說明或就原判決文字敘述等不影響
判決本旨之枝節問題，仍執陳詞，徒憑己見，再為事實上之爭執
，亦非適法之上訴第三審理由。衡以上述說明，應認檢察官及被
告等上訴為違背法律上之程式，予以駁回。
據上論結，應依刑事訴訟法第三百九十五條前段，判決如主文。
中    華    民    國  九十七  年   十一   月  二十一  日
                      最高法院刑事第六庭
                          審判長法官  洪  清  江
                                法官  韓  金  秀
                                法官  林  勤  純
                                法官  李  錦  樑
                                法官  陳  國  文
      本件正本證明與原本無異
                                      書  記  官
中    華    民    國  九十七  年   十一   月  二十七  日
                                                      v


司法院資訊處製作；財團法人民間司法改革基金會備份。
